臺灣屏東地方法院刑事判決　　　　　　 100年度訴字第1321號
公　訴　人　臺灣屏東地方法院檢察署檢察官
被　　　告　莊淑雯
上列被告因違反毒品危害防制條例案件，經檢察官提起公訴（10
0 年度毒偵字第2121號），被告於本院準備程序中就被訴事實為
有罪陳述，經本院合議庭裁定由受命法官獨任行簡式程序審理，
並判決如下：
    主  文
莊淑雯施用第一級毒品，累犯，處有期徒刑玖月。
    事  實
一、莊淑雯前於民國94年間因施用毒品案件，經本院裁定送觀察
    、勒戒後，認無繼續施用毒品之傾向，於94年6 月14日執行
    完畢釋放，並經臺灣屏東地方法院檢察署檢察官以94年度毒
    偵緝字第46號為不起訴處分確定，又於94年間，因施用毒品
    案件，經本院95年度訴字第11號判決判處應執行有期徒刑10
    月確定，於96年2 月23日縮刑期滿執行完畢，復於98年間因
    竊盜案件，經臺灣桃園地方法院以97年度審易字第1773號判
    決判處有期徒刑11月確定，於99年3 月31日縮刑期滿執行完
    畢。詎其猶不知悔改，復基於施用第一級毒品海洛因之犯意
    ，於100 年7 月25日下午5 時許在屏東縣枋寮鄉火車站旁廁
    所內，以針筒注射方式，施用第一級毒品海洛因1 次。嗣於
    100 年7 月29日晚間8 時許，在屏東縣春日鄉○○村○○○
    路，因另案通緝而為警查獲，並經警採尿送驗後，檢出海洛
    因代謝後之嗎啡陽性反應，始查悉上情。
二、案經屏東縣政府警察局枋寮分局報請臺灣屏東地方法院檢察
    署檢察官偵查起訴。
    理  由
一、按簡式審判程序之證據調查，不受第159 條第1 項之限制，
    刑事訴訟法第273 條之2 定有明文，是依上開規定，於行簡
    式審判程序之案件，被告以外之人於審判外之陳述，除有其
    他不得作為證據之法定事由外，應認具有證據能力。查本件
    如下引用被告以外之人於審判外之陳述，因本案採行簡式審
    判程序，復無其他不得做為證據之法定事由，揆諸首揭說明
    ，應認均具有證據能力，合先敘明。
二、前揭犯罪事實，業據被告莊淑雯於警詢、本院準備程序及審
    理時迭承不諱（參警卷第4 頁，本院卷第13頁背面、第16頁
    背面），又被告為警查獲後在警局所排尿液，經送臺灣檢驗
    科技股份有限公司以酵素免疫分析法初驗後，再以氣相層析
    質譜儀法複驗，證實該尿液呈嗎啡（即施用海洛因之代謝物
    ）陽性反應，有該公司於100 年8 月18日出具之濫用藥物檢
    驗報告、尿液採證編號姓名對照表及檢（尿液檢體編號：SC
    00000000號）各1 份附卷可稽（附於警卷第13、15頁）。綜
    上，足認被告自白與事實相符，堪以採信，本案事證至為明
    確，被告犯行堪予認定。
三、按毒品危害防制條例於92年7 月9 日修正公布，自93年1 月
    9 日施行，其中第20條、第23條將施用毒品之刑事處遇程序
    區分為「初犯」、「5 年內再犯」、「5 年後再犯」。依其
    立法理由之說明：「初犯」，經觀察、勒戒或強制戒治，應
    為不起訴處分或不付審理之裁定；經觀察、勒戒或強制戒治
    執行完畢釋放後，「5 年內再犯」者，因其再犯率甚高，原
    實施之觀察、勒戒及強制戒治既已無法收其實效，爰依法追
    訴或裁定交付審理。至於經觀察、勒戒或強制戒治執行完畢
    釋放，「5 年後再犯」者，前所實施之觀察、勒戒或強制戒
    治已足以遮斷其施用毒品之毒癮，為期自新及協助其斷除毒
    癮，仍用「初犯」規定，先經觀察、勒戒或強制戒治之程序
    。從而，依修正後之規定，祇於「初犯」及「5 年後再犯」
    2 種情形，有其追訴條件之限制，即須於初犯經觀察、勒戒
    或強制戒治釋放後，5 年內均無施用毒品之行為，始能認其
    前所實施之觀察、勒戒或強制戒治已足遮斷毒癮，而得於5
    年後再犯時，再予適用初犯之規定，重行觀察、勒戒等程序
    。倘5 年內已經再犯，經依法再為保安處分或追訴處罰，縱
    其第3 次（或第3 次以上）施用毒品之時間，在初犯之保安
    處分執行完畢釋放5 年以後，即與「5 年後再犯」之情形有
    別，且因已於「5 年內再犯」，顯見其再犯率甚高，原實施
    觀察、勒戒或強制戒治，已無法收其實效，自無再經觀察、
    勒戒及強制戒治之必要，應由檢察官逕行起訴，始符新法修
    正之本旨（最高法院97年第5 次刑事庭會議決議、97年度台
    非字第540 號判決參照）。查本案被告前因施用毒品案件，
    經法院裁定令入觀察勒戒處所施以觀察勒戒，於執行完畢釋
    放後5 年內再犯施用毒品罪，復經追訴及判處罪刑確定等情
    ，有臺灣高等法院被告前案紀錄表在卷可稽，是本案被告所
    為施用毒品之犯行，距離前開觀察勒戒執行完畢釋放雖已逾
    5 年，惟被告於上開觀察勒戒執行完畢釋放後5 年內，既已
    再犯施用毒品罪，並經追訴、處罰，揆諸前揭說明，其本次
    犯行即與毒品危害防制條例第20條第3 項所稱之「5 年後再
    犯」有別，是公訴人依法追訴，於法並無不合，本院自應依
    法論科。
四、按海洛因為毒品危害防制條例第2 條第2 項第1 款規定之第
    一級毒品。核被告所為，係犯毒品危害防制條例第10條第 1
    項之施用第一級毒品罪。被告持有第一級毒品後進而施用，
    其持有之低度行為均應為施用之高度行為所吸收，故不另論
    其持有毒品罪。又被告前有如犯罪事實欄所載論罪科刑及執
    行之紀錄，有臺灣高等法院被告前案紀錄表1 份附卷可佐（
    參見本院卷第4 至8 頁），是被告於有期徒刑執行完畢後，
    5 年內故意再犯本件有期徒刑以上之罪，為累犯，應依刑法
    第47條第1 項規定，加重其刑。爰審酌被告已因施用毒品案
    件而經觀察勒戒處遇，則其再為本次犯行，顯見其自制力薄
    弱致未能斷絕毒癮；惟衡量施用毒品行為本質上係屬自我戕
    害行為，反社會性程度應屬較低，且被告犯後坦承犯行，態
    度良好、智識程度為國中畢業等一切情狀，量處如主文所示
    之刑。
據上論斷，應依刑事訴訟法第273 條之1 第1 項、第299 條第 1
項前段，毒品危害防制條例第10條第1 項，刑法第11條、第47條
第1項，判決如主文。
本案經檢察官潘國威到庭執行職務。
中    華    民    國  100     年    11    月  15    日
                  刑事第一庭    法  官  蕭筠蓉
以上正本證明與原本無異。
如不服本判決應於收受判決後10日內向本院提出上訴書狀，並應
敘述具體理由；其未敘述上訴理由者，應於上訴期間屆滿後20日
內向本院補提理由書（均須按他造當事人之人數附繕本）「切勿
逕送上級法院」。
中    華    民    國  100     年    11    月  16    日
                                書記官  張語恬
附錄本案論罪科刑之法條：
毒品危害防制條例第10條第1項
毒品危害防制條例第10條
施用第一級毒品者，處6 月以上5 年以下有期徒刑。
施用第二級毒品者，處3 年以下有期徒刑。